【裁判字號】    99,上易,433
【裁判日期】    990414
【裁判案由】    賭博
【裁判全文】
臺灣高等法院刑事判決                99年度上易字第433號
上  訴  人
即  被  告  甲○○
            乙○○原名莊林竣.
共      同
選任辯護人  韓邦財律師
上列上訴人即被告等因賭博案件，不服臺灣桃園地方法院九十八
年度易字第一００五號，中華民國九十八年十二月三日第一審判
決（起訴案號：臺灣桃園地方法院檢察署九十七年度偵字第二五
七七０號、九十八年度偵字第四七五三號、第一二九五一號），
提起上訴，本院判決如下：
    主  文
原判決關於甲○○部分撤銷。
甲○○共同意圖營利，聚眾賭博，處有期徒刑柒月，扣案如附表
所示之物，均沒收。
其他上訴駁回。
    事  實
一、甲○○為桃園縣桃園市○○路四三０號一樓「金統一電子遊
    戲場」之負責人，竟基於意圖營利而提供賭博場所之犯意聯
    絡，自民國九十七年十一月間某日起，在公眾得出入之「金
    統一電子遊戲場」，藉擺設之電動賭博機具「滿天星七ＰＫ
    」、「跑馬」「賓果行星」、「百家樂金撲克」等機台與不
    特定人賭博財物。甲○○並雇用具有犯意聯絡之乙○○（原
    名莊林竣，八十五年七月十三日更名為乙○○，其前曾因賭
    博案件，由臺灣桃園地方法院於九十六年六月五日以九十六
    年度易字第三一八號判處有期徒刑四月，如易科罰金以新臺
    幣一千元折算一日，嗣經臺灣桃園地方法院於九十六年十月
    二十五日以九十六年度聲減字第八二二六號裁定減為有期徒
    刑二月，如易科罰金以新臺幣一千元折算一日，而於九十六
    年十一月二十八日易科罰金執行完畢）為現場負責人，及用
    具有前開犯意聯絡之陳宥嘉、陳宇潔、林世斌、彭詠富、蔡
    珮琴、鄭育沁、簡志瑋（以上七人各由原審判處有期徒刑三
    月，如易科罰金均以新臺幣一千元折算一日，簡志瑋緩刑二
    年，未經上訴而確定）、林瑋涵、吳莉娟（以上二人各由原
    審判處有期徒刑五月，如易科罰金均以新臺幣一千元折算一
    日，未經上訴而確定）等人分工擔任把風、開分服務員、打
    掃採買及兌換金錢等工作，共同從事賭博行為。店內賭博方
    式係賭客入場後，以一比一之比例，在選定之機臺開分後，
    隨意下注押分，依各該賭博電玩機台之遊戲規則，均可得下
    注分數不等倍數之分數；反之，下注分數則悉歸店家所有。
    賭客不續玩時，可示意乙○○等員工洗分兌換現金，前來處
    理之員工視機台上剩餘分數後，將現金交付予賭客。嗣於九
    十七年十二月四日晚間二十三時三十分許，為臺灣桃園地方
    法院檢察署檢察官指揮桃園縣政府警察局桃園分局在上址當
    場查獲賭客陳慶誠、姜潤東、李文泰、簡力升、林豐成、何
    慎遠、吳慶松、林鴻榮、邱讚雄、蘇立偉、鄭文通、沈榮光
    、蔡明志、林建城、黃紫陽、王振國、譚福雲、蕭維勳、邱
    金桶、徐元三、蘇金忠、周俊興、謝順隆、俞文祥、吳見通
    （以上二十五人均另案由檢察官聲請簡易判決處刑）、陳霞
    、吳垂爐、陳春圖、徐仁海（以上四人均由檢察官另為不起
    訴處分）及被告乙○○等人，並扣得如「滿天星七ＰＫ」一
    百三十五台（含ＩＣ板一百三十五片）、「跑馬」八台（含
    ＩＣ板九片）、「賓果行星」八台（含ＩＣ板九片，原審判
    決誤載為一台）、「百家樂金撲克」八台（含ＩＣ板八片）
    、會員名冊一本、ＶＩＰ卡八十九張、電腦（包括主機、螢
    幕）二台、標籤列印機一台、開洗分報表六張、市○○路異
    動申請書一張、會員名冊聯絡資料五份、會員名單七張及賭
    資新臺幣（下同）八萬八千一百六十五元。
二、案經桃園縣政府警察局桃園分局報告臺灣桃園地方法院檢察
    署檢察官偵查起訴。
    理  由
一、按被告以外之人於審判外之言詞或書面陳述，除法律有規定
    者外，不得作為證據，刑事訴訟法第一百五十九條第一項定
    有明文；同法第一百五十九條之五規定被告以外之人，於審
    判外之陳述，雖不符前四條（指第一百五十九條之一至第一
    百五十九條之四）之規定，而經當事人於審判程序同意作為
    證據，法院審酌該言詞陳述或書面陳述作成時之情況，認為
    適當者亦得為證據。而所謂「審酌該陳述作成時之情況，認
    為適當」者，係指依各該審判外供述證據製作當時之過程、
    內容、功能等情況，是否具備合法可信之適當性保障，加以
    綜合判斷而言（詳最高法院九十四年度台上字第三二七七號
    判決意旨、第五八三０號判決意旨）。本判決下列所引用之
    各該被告以外之人於審判外之陳述（含書面陳述），雖屬傳
    聞證據，惟當事人即被告甲○○、乙○○及其共同選任辯護
    人於本院準備程序時及審理中（詳本院九十九年三月八日準
    備程序筆錄第四頁及本院九十九年三月三十一日審判筆錄第
    五頁至第四五頁）均表示同意作為證據而不予爭執，本院審
    酌結果，認上開證據資料製作時之情況，尚無違法不當及證
    明力明顯過低之瑕疵，亦認為以之作為證據應屬適當。揆諸
    前開規定，爰依刑事訴訟法第一百五十九條之五規定，認前
    揭證據資料均有證據能力。
二、上揭事實，業據被告甲○○於本院準備程序時及審理中（詳
    本院九十九年三月八日準備程序筆錄第二頁至第三頁及本院
    九十九年三月三十一日審判筆錄第四七頁）、被告乙○○於
    本院審理中（詳本院九十九年三月三十一日審判筆錄第四八
    頁）均坦承不諱，核與證人即賭客陳慶誠、姜潤東、李文泰
    、簡力升、林豐成、何慎遠、吳慶松、林鴻榮、邱讚雄、蘇
    立偉、鄭文通、沈榮光、蔡明志、林建城、黃紫陽、王振國
    、譚福雲、蕭維勳、邱金桶、徐元三、蘇金忠、周俊興、謝
    順隆、俞文祥、吳見通、陳霞、吳垂爐、陳春圖、徐仁海於
    警詢時證述之情節相符，復有「滿天星七ＰＫ」一百三十五
    台（含ＩＣ板一百三十五片）、「跑馬」八台（含ＩＣ板九
    片）、「賓果行星」一台（含ＩＣ板九片）、「百家樂金撲
    克」八台（含ＩＣ板八片）、會員名冊一本、ＶＩＰ卡八十
    九張、現金支出傳票五張、電腦（包括主機、螢幕）二台、
    標籤列印機一台、開洗分報表六張、市○○路異動申請書一
    張、會員名冊聯絡資料五份、會員名單七張及賭資八萬八千
    一百六十五元等物扣案可資佐證，足認被告甲○○、被告乙○○之任意性自白，核與事實相符，本件事證明確，被告甲○○、被告乙○○二人犯行均以認定，應予依法論科。
三、核被告甲○○、被告乙○○二人所為，均係犯刑法第二百六
    十八條前段意圖營利提供賭博場所罪、同條後段意圖營利聚
    眾賭博罪及同法第二百六十六條第一項前段之賭博罪。被告
    被告乙○○、被告陳宥嘉與已經判決確定之員工陳宇潔、簡
    志瑋、林世斌、彭永富、蔡珮琴、鄭育沁、林瑋涵、吳莉娟
    等人就前述犯行間，具有犯意之聯絡及行為之分擔，應依刑
    法第二十八條之規定，論以共同正犯。按刑事法若干犯罪行
    為態樣，本質上原具有反覆、延續實行之特徵，立法時既予
    特別歸類，定為犯罪構成要件之行為要素，則行為人基於概
    括之犯意，在密切接近之一定時、地持續實行之複次行為，
    倘依社會通念，於客觀上認為符合一個反覆、延續性之行為
    觀念者，於刑法評價上，即應僅成立一罪，學理上所稱「集
    合犯」之職業性、營業性或收集性等具有重複特質之犯罪均
    屬之，例如經營、從事業務、收集、販賣、製造、散布等行
    為概念者是。被告甲○○、被告乙○○二人基於同一犯意，
    自九十七年十一月間起至九十七年十二月四日止，在上址多
    次反覆持續提供賭博場所及聚眾賭博以牟利而未曾間斷，其
    行為應評價為包括一罪之集合犯，而論以一罪。再被告甲○○、被告乙○○二人以一行為，同時觸犯上開三罪名，應依
    想像競合犯規定，論以情節較重之意圖營利聚眾賭博罪。末
    查被告乙○○前曾因賭博案件，由臺灣桃園地方法院於九十
    六年六月五日以九十六年度易字第三一八號判處有期徒刑四
    月，如易科罰金以新臺幣一千元折算一日，嗣經臺灣桃園地
    方法院於九十六年十月二十五日以九十六年度聲減字第八二
    二六號裁定減為有期徒刑二月，如易科罰金以新臺幣一千元
    折算一日，而於九十六年十一月二十八日易科罰金執行完畢
    等情，此有被告乙○○臺灣桃園地方法院檢察署刑案資料查
    註紀錄表及臺灣高等法院被告全國前案紀錄表各一份在卷可
    稽，被告乙○○於前揭有期徒刑執行完畢後，五年以內，故
    意再犯本案之罪，係為累犯，應依刑法第四十七條第一項之
    規定加重其刑。
四、撤銷改判部份：關於被告甲○○部份，原審予以論罪科刑，
    固非無見，惟尚乏證據證明被告甲○○於九十七年十二月四
    日為警查獲後，再自九十七年十二月間某日起，承上開同一
    之意圖營利而提供賭博場所之犯意，在公眾得出入之「金統
    一電子遊戲場」，另行雇用具有犯意聯絡之丁○○、郭永福
    、簡美倫、蘇琳婷、丙○○、簡志瑋、張世昇等人分工擔任
    把風、開分服務員、打掃採買及兌換金錢等工作，共同從事
    賭博行為，詳後述，原審予以論罪，尚有未洽，被告甲○○
    就該部分提起上訴，為有理由，自應由本院予以撤銷改判。
    爰審酌被告甲○○之素行，犯後坦承犯行，態度尚稱良好，
    惟係「金統一電子遊戲場」之負責人，開設賭博電動玩具遊
    藝場，供人賭博，僅為貪圖私有之利益而敗壞社會風氣及本
    件犯罪期間等一切情狀，改量處如主文第二項所示之刑。扣
    案如附表一至六所示之物，均係當場賭博之器具與賭檯及兌
    換籌碼處之財物，不問屬於犯人與否，均應依刑法第二百六
    十六條第二項規定，併予宣告沒收，至扣案如附表七至十三
    所示之物，均為共犯被告乙○○所有，且供犯罪所用之物，
    業經被告乙○○供陳在案，應依刑法第三十八條第一項第二
    款宣告沒收。至其餘扣案之物，尚乏證據證明係為被告甲○○或共犯所有供犯本罪所用，無從宣告沒收，附此敘明。
五、駁回上訴部份：關於被告乙○○部分，原審以事證明確，適
    用刑事訴訟法第二百九十九條第一項前段，刑法第二十八條
    、第二百六十六條第一項、第二項、第二百六十八條、第五
    十五條、第四十七條第一項、第三十八條第一項第二款，刑
    法施行法第一條之一，並審酌被告乙○○係主導角色，開設
    賭博電動玩具遊藝場，供人賭博，僅為貪圖私有之利益而敗
    壞社會風氣及本件犯罪期間非短等一切情狀，量處有期徒刑
    七月，且說明扣案如附表一至六所示之物，均係當場賭博之
    器具與賭檯及兌換籌碼處之財物，不問屬於犯人與否，均應
    依刑法第二百六十六條第二項規定，併予宣告沒收，至扣案
    如附表七至十三所示之物，均為被告乙○○所有，且供犯罪
    所用之物，業經被告乙○○供陳在案，應依刑法第三十八條
    第一項第二款宣告沒收，經核其認事用法，並無不當，被告
    乙○○提起上訴，理由略以其於九十八年二月十二日已因急
    性腦出血性中風，請求改量處有期徒刑六月，並諭知易科罰
    金云云，惟原審判決已詳細記載認定被告乙○○犯罪之證據
    及理由，並已審酌關於刑法第五十七條科刑之一切情狀，在
    適法範圍內行使其量刑之裁量權，核無違法或不當之情形，
    是其上訴並無理由，應予駁回。
六、不另為無罪諭知部分：
（一）公訴意旨另略以：被告石孝恆所開設「金統一電子遊戲場
      」於九十七年十二月四日遭查獲後，仍於九十七年十二月
      間某日，向賓果天下科技有限公司訂購電子遊戲機台，承
      上開同一之意圖營利而提供賭博場所之犯意，在公眾得出
      入之「金統一電子遊戲場」，藉擺設之電動賭博機具「滿
      天星七ＰＫ」、「賓果行星」等機台與不特定人賭博財物
      。被告石孝恆另行雇用具有犯意聯絡之丁○○、郭永福、
      簡美倫、蘇琳婷、丙○○、簡志瑋、張世昇等人分工擔任
      把風、開分服務員、打掃採買及兌換金錢等工作，共同從
      事賭博行為。店內賭博方式係賭客入場後，以一比一之比
      例，在選定之機臺開分後，隨意下注押分，依各該賭博電
      玩機台之遊戲規則，均可得下注分數不等倍數之分數；反
      之，下注分數則悉歸店家所有。賭客不續玩時，可示意丁○○等員工洗分兌換現金，前來處理之員工視機台上剩餘
      分數後，將現金交付予賭客，嗣於九十八年二月十七日晚
      間二十一時三十分許，為檢察官指揮桃園縣政府警察局桃
      園分局在上址當場查獲賭客鍾吉洋、黃金益、林建城（以
      上三人另案由檢察官為不起訴處分）及被告丁○○等人，
      並扣得如「滿天星七ＰＫ」一百零八台（含ＩＣ板一百零
      八片）、「賓果行星」一台（含ＩＣ板九片）、切結書二
      十紙及賭資十二萬九千五百元等，因認被告甲○○此部分
      亦涉犯刑法第二百六十八條前段意圖營利提供賭博場所罪
      嫌、同條後段意圖營利聚眾賭博罪嫌及同法第二百六十六
      條第一項前段之賭博罪嫌，並與本院認定有罪之部分，具
      有集合犯之實質上一罪之關係等語。
（二）按犯罪事實應依證據認定之，無證據不得認定其犯罪事實
      ，刑事訴訟法第一百五十四條定有明文。再按認定不利於
      被告之事實，須依積極證據，茍積極之證據本身存有瑕疵
      而不足為不利於被告事實之認定，即應為有利於被告之認
      定，更不必有何有利之證據，而此用以證明犯罪事實之證
      據，猶須於通常一般人均不至於有所懷疑，堪予確信其已
      臻真實者，始得據以為有罪之認定，倘其證明尚未達到此
      一程度，而有合理性之懷疑存在，致使無從為有罪之確信
      時，即應為無罪之判決，最高法院八十二年度台上字第一
      六三號判決、七十六年台上字第四九八六號、三十年上字
      第八一六號等判例可資參照，合先敘明。
（三）訊據被告甲○○堅詞否認有何前揭賭博犯行，辯稱：我自
      九十七年十二月四日為警查獲後即未再經營「金統一電子
      遊戲場」，丁○○、郭永福、簡美倫、蘇琳婷、丙○○、
      簡志瑋、張世昇等人都不是我僱用的等語。
（四）經查：
  １、九十八年二月十七日晚間二十一時三十分許，桃園縣政府
      警察局桃園分局在「金統一電子遊戲場」查獲賭客鍾吉洋
      、黃金益、林建城，員工丁○○、郭永福、簡美倫、蘇琳
      婷、丙○○、簡志瑋、張世昇等人，並未包括被告甲○○
      ，故警方並未移送被告甲○○，嗣被告甲○○由檢察官簽
      分被告後一併起訴之事實，此有桃園縣政府警察局桃園分
      局九十八年二月十八日桃警分刑字第００九八一０００九
      六三號移送書（詳偵字第四七五三號卷一第一頁至第二頁
      ）、臺灣桃園地方法院檢察署九十八年度偵字第一二九五
      一號卷等附卷可稽，足證九十八年二月十七日晚間二十一
      時三十分許，被告甲○○並未在「金統一電子遊戲場」現
      場，且警方亦未一併移送被告甲○○乙節應可認定。
  ２、當時遭查獲之「金統一電子遊戲場」員工丁○○、丙○○
      於本院審理時結證稱：不認識被告甲○○，當時係由綽號
      「阿海」或「海哥」之人應徵後進入「金統一電子遊戲場
      」擔任員工，被告甲○○並非老闆等語（詳本院九十九年
      三月三十一日審判筆錄第三頁至第五頁，證人丁○○稱：
      「（問：你是否於九十八年二月十七日於桃園市○○路四
      三０號一樓之金統一電子遊戲場內被查獲賭博？）有。（
      問：你在那裏做什麼工作？做了多久？）我作不到一個月
      ，是技師，維修檯子。（問：當初你去應徵時，向誰應徵
      ？）我是看報紙應徵，是綽號阿海之人面試。（問：你在
      工作期間，有無見過甲○○及乙○○？）沒有見過。（問
      ：甲○○是否為你老板？）不是。」等語、證人丙○○稱
      ：「（問：你是否於九十八年二月十七日於桃園市○○路
      四三０號一樓之金統一電子遊戲場內被查獲賭博？）是的
      。（問：你在那裏做什麼工作？做了多久？）開分，打掃
      ，工作不到一個月。（問：當初你去應徵時，向誰應徵？
      ）一個叫海哥的人。（問：你在工作期間，有無見過甲○○及乙○○？）沒有。（問：甲○○是否為你老板？）不
      是。（問：本案你工作的電子遊戲場，是不是從中華路二
      十八號的娃娃城電子遊戲場搬過去的？）我聽客人說過，
      但是我不清楚。」等語），核與其他同時遭查獲之郭永福
      、簡美倫、蘇琳婷、簡志瑋、張世昇等人分別於警詢時供
      述：不知道實際之負責人係何人等語相符（詳偵字第四七
      五三號影卷一第五一頁至第五六頁、第五九頁至第六二頁
      、第六六頁至第六九頁、第八四頁至第八八頁）。
  ３、綜上所述，本件依檢察官所舉之證據，尚不足以證明被告
      甲○○另有於九十七年十二月間某日起，再經營前揭「金
      統一電子遊戲場」並僱用丁○○、郭永福、簡美倫、蘇琳
      婷、丙○○、簡志瑋、張世昇等人分工擔任把風、開分服
      務員、打掃採買及兌換金錢等工作。此外，復查無其他積
      極證據足資證明被告甲○○有此部分賭博之犯行，揆諸前
      揭說明，既無積極證據足認被告甲○○有此部分犯行，自
      屬不能證明被告犯罪，本應為無罪之判決，惟檢察官起訴
      意旨認此部分與前述被告甲○○論罪科刑之賭博犯行部分
      ，有集合犯之實質上一罪關係，爰不另為無罪之諭知，併
      予敘明。
據上論斷，應依刑事訴訟法第三百六十九條第一項前段、第三百
六十八條、第三百六十四條、第二百九十九條第一項前段，刑法
第二十八條、第二百六十六條第一項、第二項、第二百六十八條
、第五十五條、第三十八條第一項第二款，刑法施行法第一條之
一第一項、第二項前段，判決如主文。
本案經檢察官侯千姬到庭執行職務。
中    華    民    國    99    年    4     月    14    日
                  刑事第十八庭審判長法  官  吳鴻章
                                    法  官  周政達
                                    法  官  曾淑華
以上正本證明與原本無異。
不得上訴。
                                    書記官  王增華
中    華    民    國    99    年    4     月    14    日
附表：
┌──┬──────────┬─────────┐
│編號│   扣  案  物       │  數    量        │
├──┼──────────┼─────────┤
│一  │扣案之「滿天星七ＰＫ│一百三十五台（含Ｉ│
│    │」電玩機檯          │Ｃ板一百三十五片）│
├──┼──────────┼─────────┤
│二  │ 「跑馬」電玩機檯   │八台（含ＩＣ板九片│
│    │                    │）                │
├──┼──────────┼─────────┤
│三  │「賓果行星」電玩機檯│八台（含ＩＣ板九片│
│    │                    │）                │
├──┼──────────┼─────────┤
│四  │ 「百家樂金金撲克」 │八台（含ＩＣ板八片│
│    │  電玩機檯          │）                │
├──┼──────────┼─────────┤
│五  │ 賭 資              │八萬八千一百六十五│
│    │                    │元                │
├──┼──────────┼─────────┤
│六  │電腦設備（主機、螢幕│二台              │
│    │）                  │                  │
├──┼──────────┼─────────┤
│七  │電腦設備（標籤列印機│一台              │
│    │）                  │                  │
├──┼──────────┼─────────┤
│八  │ 開洗分報表         │六張              │
├──┼──────────┼─────────┤
│九  │會員名冊            │一本              │
├──┼──────────┼─────────┤
│十  │ＶＩＰ卡            │八十九張          │
├──┼──────────┼─────────┤
│十一│市○○路異動申請書  │一張              │
├──┼──────────┼─────────┤
│十二│會員名冊聯絡資料    │五本              │
├──┼──────────┼─────────┤
│十三│  會員名單          │七張              │
└──┴──────────┴─────────┘

司法院資訊處製作；財團法人民間司法改革基金會備份。
